【裁判字號】    97,台上,2622
【裁判日期】    970612
【裁判案由】    違反槍砲彈藥刀械管制條例
【裁判全文】
最高法院刑事判決            九十七年度台上字第二六二二號
上  訴  人  乙○○
選任辯護人  徐士斌律師
            陳郁倫律師
上  訴  人  甲○○
上列上訴人等因違反槍砲彈藥刀械管制條例案件，不服台灣高等
法院中華民國九十七年三月十九日第二審判決（九十七年度上訴
字第一六四號，起訴案號：台灣桃園地方法院檢察署九十六年度
偵字第六二七八號），提起上訴，本院判決如下：
    主  文
原判決關於乙○○部分撤銷，發回台灣高等法院。
其他上訴駁回。
    理  由
一、撤銷（乙○○）部分：
本件原判決認定上訴人乙○○有其事實欄所載之犯行，因而維持
第一審依想像競合犯從一重論處乙○○未經許可，持有可發射子
彈具有殺傷力之改造手槍（累犯）罪刑，並為相關從刑宣告之判
決，駁回上訴人在第二審之上訴；固非無見。
惟查：(一)、民國九十二年一月十四日修正（九十二年二月六日總
統令修正公布）之刑事訴訟法，其第一百六十四條第一項前段文
字「證物應示被告令其辨認」，修正為「審判長應將證物提示當
事人、代理人、辯護人或輔佐人，使其辨認」；原第一百六十五
條第一項「卷宗內之筆錄或其他文書可為證據者，應向被告宣讀
或告以要旨」，其後段文字修正為「審判長應向當事人、代理人
、辯護人或輔佐人宣讀或告以要旨」；修正前第一百七十三條規
定移列為第二百八十八條之一，其第一項「審判長每調查一證據
畢，應詢問被告有無意見」，後段文字修正為應詢問「當事人有
無意見」。是審判長於審判期日調查證據，應就每一證據逐一調
查，並依證據種類分別「提示當事人、代理人、辯護人或輔佐人
，使其辨認」、「向當事人、代理人、辯護人或輔佐人，宣讀或
告以要旨」及「詢問當事人有無意見」，其訴訟程序之進行，始
為適法。原審審判期日踐行刑事訴訟法第一百六十四條、第一六
十五條第一項、第二百八十八條之一規定時，審判長於調查證據
時，向乙○○僅籠統訊以「對共同被告甲○○所言，有何意見？
（提示並告以要旨）」（見原審卷第五五頁），並未就甲○○於
警詢、偵訊、第一審及原審筆錄一一向乙○○宣讀或告以要旨，
令其陳述，給予辯論之機會，就該等筆錄以包裹式予以提示，致
當事人難以逐一表示意見，其訴訟程序之踐行，難謂適法。(二)、
刑事訴訟法於九十二年二月六日經總統公布增訂第二百八十七條
之二：「法院就被告本人之案件調查共同被告時，該共同被告準
用有關人證之規定。」並於同年九月一日施行。乃刑事審判上之
共同被告，係為訴訟經濟等原因，由檢察官或自訴人合併或追加
起訴，或由法院合併審判所形成，其間各別被告及犯罪事實仍獨
立存在。故共同被告對於其他共同被告之案件而言，為被告以外
之第三人，本質上屬於證人，為確保被告對證人之詰問權，證人
於審判中，應依法定程序，到場具結陳述，並接受被告之詰問，
其陳述始得作為認定被告犯罪事實之判斷依據。本件第一審及原
審於審判時，就乙○○部分調查甲○○時，僅詢問對甲○○所言
有何意見，未依前開規定適用人證之調查程序，俾使甲○○立於
證人之地位而為陳述，致有不當剝奪乙○○對於證人之正當詰問
權，其所踐行之訴訟程序，仍非適法。又原判決就甲○○於警詢
、偵查及第一審審理中對乙○○部分之證言，認「乙○○與辯護
人就上開證人於第一審審判外陳述之供述證據之證據能力並不爭
執，依刑事訴訟法第一百五十九條之一至第一百五十九條之五規
定，上開供述證據，均有證據能力」等語（見原判決第三頁）。
惟第一審及原審於行準備程序及審理期日，均未詢及有關證據能
力之意見（見一審卷第四０－四四、五四－六二頁、原審卷第三
一－三五、五一－五七頁），則上訴人是否已「知有」刑事訴訟
法第一百五十九條第一項不得為證據之情形，原判決未加論敘，
遽認有證據能力，併有判決不載理由之可議。以上或為上訴意旨
所指摘，或為本院得依職權調查之事項，應認此部分有撤銷原判
決發回更審之原因。
二、駁回（甲○○）部分：
查第三審上訴書狀，應敘述上訴之理由，其未敘述者，得於提起
上訴後十日內補提理由書於原審法院，已逾上述期間，而於第三
審法院未判決前仍未提出上訴理由書狀者，第三審法院應以判決
駁回之，同法第三百八十二條第一項、第三百九十五條後段規定
甚明。上訴人甲○○被訴未經許可，持有可發射子彈具有殺傷力
之改造手槍罪，不服原審判決，於九十七年三月三十一日提起上
訴，惟其上訴書狀內並未敘述理由，迄今逾期已久，於本院未判
決前仍未提出，依上開規定，其上訴自非合法，應予駁回。
據上論結，應依刑事訴訟法第三百九十七條、第四百零一條、第
三百九十五條後段，判決如主文。
中    華    民    國  九十七  年    六    月   十二   日
                      最高法院刑事第九庭
                          審判長法官  洪  文  章
                                法官  王  居  財
                                法官  郭  毓  洲
                                法官  黃  梅  月
                                法官  邱  同  印
      本件正本證明與原本無異
                                      書  記  官
中    華    民    國  九十七  年    六    月   十二   日
                                                      Ｅ


司法院資訊處製作；財團法人民間司法改革基金會備份。
